臺灣高雄地方法院刑事判決　　　　　　　 96年度訴字第406號
公　訴　人　臺灣高雄地方法院檢察署檢察官
被　　　告　甲○○
上列被告因違反毒品危害防制條例案件，經檢察官提起公訴（96
年度毒偵字第226 號）及移送併案審理（96年度毒偵字第2081號
及第2038號），被告於本院準備程序進行中，就被訴及併案犯罪
事實為有罪之陳述，經本院告知簡式審判程序意旨，並聽取公訴
人及被告之意見後，本院合議庭裁定由受命法官獨任依簡式審判
程序審理，判決如下：
    主  文
甲○○施用第一級毒品，處有期徒刑拾月；又施用第二級毒品，
處有期徒刑參月。應執行有期徒刑壹年。
    事  實
一、甲○○前於民國91年間因施用毒品案件，經本院91年度毒聲
    字第8239號裁定送觀察、勒戒後，認有繼續施用毒品之傾向
    ，再經本院以94年度毒聲字第2116號裁定令入戒治處所施以
    強制戒治，於95年5 月11日因認無繼續執行戒治之必要而釋
    放，並經台灣高雄地方法院檢察署檢察官以95年度戒毒偵字
    第241 號不起訴處分確定，詎甲○○猶不知悛悔，其明知海
    洛因係業經公告列為毒品危害防制條例之毒品，不得非法持
    有、施用，詎仍未戒除施用毒品習性，猶仍基於反覆、延續
    施用第一級毒品海洛因之單一行為決意，於上開強制戒治執
    行完畢釋放後之5 年內即自95年9 月6 日起，迄96年2 月8
    日止，以平均每隔3-4 天之頻率，在高雄縣彌陀鄉○○村○
    ○路134 號住處等地，以針筒注射方式施用海洛因多次，為
    警(一)先於95年9 月7 日10時30分許，因其行經高雄市○○區
    ○○路885 巷口時，形跡可疑遭巡邏員警攔檢盤查，員警遂
    發現其手臂上有多處明顯之針孔痕跡，進而在徵得其同意之
    下將其帶回警局採驗尿液，俟檢驗結果呈嗎啡陽性反應。
    (二)另於96年1 月15日8 時35分許，在高雄市楠梓區○○○路
    與建楠路口，因其行徑可疑為警查獲，並依法採尿送驗，送
    驗結果呈毒品嗎啡陽性反應，始悉上情。(三)再於96年2 月9
    日22時20分許，在高雄縣橋頭鄉○○路銘昌巷43號前，因其
    行跡可疑，為警查獲並採尿送驗，檢驗結果呈嗎啡陽性反應
    ，而悉上情。
二、甲○○另於95年9 月6 日某時，在上開住處，以將甲基安非
    他命放入玻璃球內以火燒烤吸食煙霧之方式施用第二級毒品
    甲基安非他命1 次。嗣95年9 月7 日10時30分許，在高雄市
    楠梓區○○路885 巷口時，因其形跡可疑遭巡邏員警攔檢盤
    查，進而在徵得其同意之下將其帶回警局採驗尿液，俟檢驗
    結果呈甲基安非他命陽性反應，始查知上情。
三、案經高雄縣政府警察局岡山分局移送台灣高雄地方法院檢察
    署檢察官偵查起訴及移送併案審理。
    理  由
壹、程序方面：按本件被告甲○○所犯係死刑、無期徒刑、最輕
    本刑為3 年以上有期徒刑以外之罪，其於準備程序就被訴事
    實為有罪之陳述，經本院告知簡式審判程序之旨，並聽取其
    與檢察官之意見後，本院認無不得或不宜改依簡式審判程序
    進行之情事，依刑事訴訟法第273 條之1 第1 項規定，裁定
    進行簡式審判程序，合先敘明。
貳、實體部分
一、訊據被告對於上揭犯罪事實均坦承不諱，本院復審酌：經警
    將被告遭查獲時所採集之尿液分別送驗結果，係呈嗎啡及甲
    基安非他命陽性反應等情，有台灣檢驗科技股份有限公司95
    年9 月20日KＺ000000000000號、96年3 月1 日KＺ0000000000
    00號濫用藥物尿液檢驗報告各1 份及正修科技大學超微量研
    究科技中心檢驗報告1份附卷可稽，又查：
  (一)海洛因施用入人體後水解還原成嗎啡，再循嗎啡之代謝方式
    排出體外，業據行政院衛生署藥物食品檢驗局73藥檢壹字第
    030221號函說明綦詳，且依醫學臨床實驗及根據英國藥學會
    出版Isolation and Indentification of Drugs乙書第29 3
    頁載明：海洛因經注射入人體後，在體內迅速水解成6Monoa
    cety Imorphine，再緩緩繼續水解成嗎啡，然後再循嗎啡之
    代謝方式排出，同書第431 至432 頁並載有：嗎啡經注射入
    人體後，約百分之50以上於8 小時內自尿中排出，至24小時
    排出約百分之90，但48小時後仍有微量可檢出等語。
  (二)甲基安非他命經口服投與後，約百分之70於24小時內可自尿
    液中排出，而尿液內含甲基安非他命成分之檢出，與投與甲
    基安非他命的量、個人體質、檢驗儀器之精密度有關，通常
    採尿化驗是否呈陽性反應，應以投與後24小時內所採者為宜
    ，此有行政院衛生署藥物食品檢驗局（80）藥檢壹字第4529
    號函可查。(三)準此而論，被告為遭查獲之尿液經送驗結果，
    係呈嗎啡及甲基安非他命陽性反應，顯見被告確有施用第一
    級毒品海洛因及第二級毒品甲基安非他命之犯行甚明。
二、(一)核被告所為，係犯毒品危害防制條例第10條第1 項之施用
    第一級毒品罪、同條第2 項之施用第二級毒品罪。其持有第
    一級、第二級毒品之低度行為，分別為其施用之高度行為所
    吸收，均不另論罪。(二)被告多次施用第一級毒品海洛因犯行
    之性質敘述如下：因毒品危害防制條例第2 條第1 項規定
    的毒品，即具有成癮性，故毒品危害防制條例所規定之施用
    毒品行為應即具有因毒品成癮而反覆施用之性質；參酌(1)
    最高法院95年度台上字第1079號判決揭示「刑事法若干犯罪
    行為態樣，本質上原具有反覆、延續實行之特徵，立法時既
    予特別歸類，定為犯罪構成要件之行為要素，則行為人基於
    概括之犯意，在密切接近之一定時、地持續實行之複次行為
    ，倘依社會通念，於客觀上認為符合一個反覆、延續性之行
    為觀念者，於刑法評價上，即應僅成立一罪。學理上所稱「
    集合犯」之職業性、營業性或收集性等具有重複特質之犯罪
    均屬之，例如經營、從事業務、收集、販賣、製造、散布等
    行為概念者是」之意旨及(2)最高法院71年台上字第2837號判
    例、92年度台上字第6744號判決意旨所揭示「行為人主觀上
    就同一犯罪構成事實，以單一行為之數個舉動接續進行，以
    實現一個犯罪構成要件，侵害同一法益，客觀上亦認係實施
    一個犯罪行為」之接續犯概念，(1)是本院認為毒品危害防
    制條例所規定處罰之施用毒品行為固具有反覆實施之性質，
    然各次施用毒品之行為係滿足各單次毒癮發作所致，各次施
    用毒品行為係各自獨立，尚難認係同一行為之數次舉動，換
    言之，施用毒品行為與上揭接續犯之概念有別，而集合犯與
    連續犯之區別則在於立法者已將本質上具有反覆、延續實行
    之特徵予特別歸類而定為犯罪構成要件之行為要素，且依社
    會通念於客觀上認為符合一個反覆、延續性之行為觀念者即
    應僅成立集合犯之一罪，反之則係連續犯，準此，毒品危害
    防制條例既依成癮性、濫用性及對社會危害性而將毒品分為
    四級，且僅規定處罰施用第一、二級毒品，足見毒品危害防
    制條例所處罰施用第一、二級毒品，其構成要件之行為要素
    係具有成癮、濫用之反覆、延續實行，且依社會通念於客觀
    上認為符合一個反覆、延續性之行為觀念，且本案認明之被
    告多次施用第一級毒品海洛因犯行間，乃係一定按頻率持續
    進行，均未曾間斷，至地點則均在上開地址，在時、空上，
    也確具密接關係，則被告之各該施用第一級毒品海洛因之犯
    行間，顯係出於反覆、延續施用該種毒品之單一行為決意至
    明，從而在行為概念上，應均評價認係包括一罪之集合犯，
    較符合社會通念，也較為合理。(3)檢察官僅就被告於95年9
    月7 日13時許回溯72小時內某時施用第一級毒品海洛因行為
    起訴，惟其餘部分既與起訴部分有集合犯之實質上一罪關係
    ，自為起訴效力所及，本院自應併予審究，附此敘明。(三)被
    告所犯上開2 罪間，犯意各別，行為互殊，應予分論併罰。
    爰審酌被告前因施用毒品案件，經施以觀察、勒戒、強制戒
    治後，仍未能徹底戒絕毒品，再犯本件施用毒品犯行，足見
    其戒絕毒癮之意志不堅，未能體悟施用毒品對自己、家人造
    成之傷害及社會之負擔，故應藉由刑罰之執行，以收教化之
    功能；惟念其犯後坦承犯行，態度良好，及施用毒品乃戕害
    自身健康，尚未直接危害他人，反社會性不高等一切情狀，
    量處如主文所示之刑，並定應執行之刑，以資懲儆。
據上論斷，應依刑事訴訟法第299 條第1 項前段、第273 條之1
第1 項，毒品危害防制條例第10條第1 項、第2 項，刑法第11條
前段、第51條第5 款，判決如主文。
本案經檢察官劉慕珊到庭執行職務。
中　　華　　民　　國　　96　　年　　4 　　月　　30　　日
                  刑事第七庭  法　官  張茹棻
以上正本證明與原本無異。
如不服本判決，應於判決送達後10日內，向本院提出上訴狀。
中　　華　　民　　國　　96　　年　　5 　　月　　1 　　日
                              書記官  陳惠玲
附錄本案論罪法條：
毒品危害防制條例第10條施用第一級毒品者，處6 月以上5 年以
下有期徒刑。
施用第二級毒品者，處 3 年以下有期徒刑。
